【裁判字號】    92,易,1517
【裁判日期】    921023
【裁判案由】    毒品危害防制條例
【裁判全文】
臺灣臺北地方法院刑事判決                        九十二年度易字第一五一七號
    公  訴  人  臺灣臺北地方法院檢察署檢察官
    被      告  乙○○  男  三.
    指定辯護人  本院公設辯護人唐禎琪
右列被告因毒品危害防制條例案件，經檢察官提起公訴（九十一年度偵字第二二三九
四號），本院判決如左：
    主  文
乙○○幫助施用第二級毒品，處有期徒刑捌月。
    事  實
一、乙○○綽號「ＭＡＸ」，明知ＭＤＭＡ為毒品危害防制條例第二條第二項第二款
    之為第二級毒品，不得施用。竟基於幫助他人施用第二級毒品ＭＤＭＡ之犯意，
    於民國九十一年九月間某日，代甲○○向綽號「強森」真實姓名年籍不詳之成年
    甲○○直接匯款予強森，乙○○向「強森」取貨後交付甲○○第二級毒品ＭＤＭ
    Ａ藥丸五顆，幫助甲○○施用。嗣又於同年十一月二日某時，乙○○再以同一方
    式幫助甲○○訂購十五顆，在台北市遠東大飯店交付甲○○持有後未及施用，旋
    於同日十二時二十分，在臺北市中山區○○○路○段四十二號前，為警當場查獲
    ，並自甲○○上扣得ＭＤＭＡ十五顆（總毛重三點二二公克）、乙○○身上扣得
    ＭＤＭＡ一百六十顆（總淨重七點三八公克）。
二、案經臺北市政府警察局中山分局報告臺灣臺北地方法院檢察署檢察官偵查起訴。
    理  由
一、訊據被告乙○○固供承持有毒品一事，惟矢口否認有何幫助他人施用犯行，辯稱
    ：並未幫甲○○購買ＭＤＭＡ供其施用云云。經查：右揭事實，業經被告於偵查
    初訊中坦承「（有無賣ＭＤＭＡ給卓？）是卓託我跟『強生』拿的。二次。九十
    一年九月一次及十一月二日一次。卓九月拿五件，昨天拿十五件。一件『強生』
    向我拿二百五十元，但我不經手錢，是卓匯錢給強生。」等情（見偵卷第三十五
    頁反面），核與證人甲○○於偵查中所證「（ＭＤＭＡ何來？）向朋友買的，因
    乙○○認識，有人在賣，我才託乙○○買了二次。一次是七月、一次是昨天。一
    顆二百五十元，我打電話給乙○○，張再拿到我家樓下給我。」、「九十一年六
    、七月開始施用ＭＤＭＡ。」等語大致相符（同上開偵卷第六十一、六十二頁）
    。觀以甲○○已於警訊中證陳其自九十一年五、六月間施用第二級毒品ＭＤＭＡ
    ，且向綽號「ＭＡＸ」之被告乙○○於九十一年九月及十一月二日，分以一顆二
    百五十元之價格，聯絡被告約定購買ＭＤＭＡ數量，由乙○○各交付五顆、十五
    顆後，再自行匯款買單（見偵卷第十一頁），證人在警訊及偵查中前後一致之證
    述，其於偵查中既基於自由意志而為陳述，與被告素無怨尤，又均不否認，可見
    證人於偵查中之證言，並無其他顯不可信之情況，應屬實在，其嗣後於本院改口
    翻異前證，應係勾串迴護被告之詞，要無足取。另藥錠十五顆、藥丸一百六十顆
    ，分經臺北市政府警察局及內政部警政署刑事警察局鑑驗結果均呈ＭＤＭＡ陽性
    反應，有九十二年五月八日北市鑑毒字第一九二號鑑驗通知書、九十二年四月一
    日刑鑑字第０九二００五三二七七號鑑驗通知書在卷可稽，並有扣案之第二級毒
    品ＭＤＭＡ十五顆及一百六十顆扣案足資佐參。據此，證人甲○○被告於九十一
    年九月間，替甲○○代為購買第二級毒品ＭＤＭＡ，卓某並因而施用之事實，灼
    然甚明。被告之偵查初訊自白經前開證據補強，要與事實一致，事後空言所辯，
    無非卸責之詞，顯不足採，本件事證明確，其犯行堪以認定。
二、核被告所為，係犯毒品危害防制條例第十條第二項、刑法第三十條第一項之幫助
    他人施用第二級毒品罪。被告所犯之幫助施用第二級毒品罪與其本身所犯之施用
    第二級毒品罪（經觀察勒戒後，認無施用傾向，為不起訴處分確定）雖屬同一罪
    名，然連續犯之所謂出於概括犯意，必須多次犯罪行為自始均在一個預定計畫範
    圍以內，出於主觀上始終同一犯意之進行始足當之（最高法院七十年台上字第六
    二九六號判例參照），今被告係另行起意幫助甲○○施用第二級毒品，自與其本
    身之施用犯行無連續犯之關係可言，而應另行論科。又被告幫助施用第二級毒品
    ＭＤＭＡ，得依刑法第三十條第二項之規定，按正犯之刑減輕之，並先加重而後
    減輕之。其於九十一年十一月二日，雖交付第二級毒品安非他命十五顆予甲○○
    欲幫助施用，卻於使用前查獲，因施用毒品不處罰未遂犯，依從屬理論，被告幫
    助施用毒品未遂部分之犯行不罰。爰審酌被告有施用毒品前科，有臺灣高等法院
    被告全國前案紀錄表附卷可稽，素行不良，復非法幫助他人施用毒品，戕害他人
    身體，惟其幫助之次數不多，情節尚非嚴重，被告犯後否認犯行態度等一切情狀
    ，量處如主文所示之刑，以示懲儆。
三、被告及證人甲○○，因此次查獲而認有施用毒品犯行，均送觀察勒戒完畢，有臺
    灣高等法院被告全國前案紀錄表及本院法務部在監
    其二人所分別持有之第二級毒品ＭＤＭＡ一百六十顆、十五顆，洵無證據證明與
    被告本件幫助施用犯行有何干係，應係持有供己施用，本院自無沒收銷燬之權，
    爰退由檢察官依法處理。
四、公訴人另以被告乙○○其意圖營利，基於概括犯意，自九十一年六月五日起至同
    年十一月二日止，向綽號「強森」真實姓名年籍不詳之成年男子，以每顆一百五
    六十五至一百七十元不等之價格購買第二級毒品ＭＤＭＡ後，再以每顆二百五十
    元之價格，連續販賣予甲○○、綽號「偉平」、「艾倫」、「愛妮塔」、「威廉
    」之真實姓名年籍不詳之成年人，嗣於九十一年十一月二日十九時二十分，在台
    北市中山區○○○路○段四十二號前，為警當場查獲，並自甲○○上扣得ＭＤＭ
    Ａ十五顆、乙○○身上扣得ＭＤＭＡ一百六十顆、分裝袋十八個、帳冊一本及現
    金二萬三千三百元。因認被告涉有毒品危害防制條例第四條第二項之販賣毒品罪
    嫌。本院查：
（一）被告係代證人甲○○向強森之人訂購ＭＤＭＡ，由甲○○自行轉帳付款等情，
      均經二人於偵查中為相同之供述，詳如上陳，其二人應係誤解證人委由被告代
      購行徑為直接向被告購買，是警訊中所為販售之陳詞，皆難為被告不利之事實
      認定。證人即員警曾湧平、李嘉銘，亦未親身聞見被告販售毒品之事（見偵卷
      第六十七至六十八頁），所為查獲情況之證述，亦與被告販毒與否無關。
（二）被告所查扣筆記本固有人名、正字劃記及數字之紀錄，然係被告與友人參加搖
      頭派對時，各自所需毒品數量之明細，以便販賣者即所謂藥頭送貨到場後分發
      之用，各人係分向藥頭聯繫購買一節，已為被告所自承，且苟如公訴人所指筆
      記本為販賣之帳冊，何以並無被告於同年九月及十一月之販售予甲○○之註記
      ？另公訴人以被告上開記事本中有「匯款」之記載，並有卷附被告台新銀行延
      平分行帳戶存摺帳款詳目，認被告確有販毒得款，但細觀帳簿之匯款紀錄，核
      無與筆記本內容之日期、金額相當或接近之入帳紀錄，記事本中「匯款」旁註
      明金額，亦非上述各金額之結算或加計之總和，帳簿中其中九十一年七月十九
      日三萬七千二百六十八元為被告匯出，並非匯入紀錄，如何推論係收取價款？
      縱有其他金額轉入，亦為被告日常金錢調度之經過，不能遽認係販毒所得。繼
      之，被告原存款已有四十三萬零六十八元，從事室內設計，每月所得三萬，又
      有私下接案，為其所供認，衡其年歲與工作期間、性質，存款自十餘萬至四十
      餘萬間浮動，多筆帳款往來，要非與其所得顯不相當。此外公訴人亦未能舉以
      筆記本中所載之人供本院調查憑參被告有何所指販賣毒品犯行，自不能以備忘
      用之筆記妄加臆測。至扣案之毒品、分裝袋及現金，充其量僅屬被告持有之物
      ，亦不能驟然推論供販毒所用及所得。
（三）準此，公訴人起訴被告涉有販賣第二級毒品行止，容有未合，然本院認社會基
      本事實同一，乃依法諭知變更起訴法條如上，附此敘明。扣案之分裝袋十八只
      、現金二萬三千三百元及筆記本一本，應退由檢察官為適法處置。
據上論斷，應依刑事訴訟法第二百九十九條第一項前段、第三百條，毒品危害防制條
例第十條第一項，刑法第十一條前段、第三十條第二項，判決如主文。
本案經檢察官游儒倡到庭執行職務
中      華      民      國    九十二    年      十      月    二十三    日
                                      臺灣臺北地方法院刑事第四庭
                                          審判長法  官    黃雅芬
                                                法  官    黎惠萍
                                                法  官    吳定亞
右正本證明與原本無異。
如不服本判決，應於判決送達後十日內，向本院提出上訴狀。
                                                書記官    張漪蕙
中      華      民      國    九十二    年      十      月    二十三    日
附錄本案論罪科刑法條全文
毒品危害防制條例第十條
施用第一級毒品者，處六月以上五年以下有期徒刑。
施用第二級毒品者，處三年以下有期徒刑。


司法院資訊處製作；財團法人民間司法改革基金會備份。
